臺灣基隆地方法院刑事判決　　　　　　　100年度訴字第492號
公　訴　人　臺灣基隆地方法院檢察署檢察官
被　　　告　余建川
上列被告因違反毒品危害防制條例案件，經檢察官提起公訴（10
0 年度毒偵字第1229號），被告於準備程序中就被訴事實為有罪
之陳述，本院合議庭裁定由受命法官獨任進行簡式審判程序，判
決如下：
    主  文
余建川施用第一級毒品，處有期徒刑柒月。
    事  實
一、余建川前因施用毒品案件，經本院以92年度毒聲字第454 號
    裁定送觀察、勒戒，執行後因無繼續施用毒品傾向，於民國
    92年8 月27日執行完畢釋放，並由臺灣基隆地方法院檢察署
    檢察官以92年度毒偵緝字第76號、92年度毒偵字第705 號為
    不起訴處分確定。其於前述觀察、勒戒執行完畢釋放後之 5
    年內，復因施用毒品案件，經本院以93年度訴字第182 號判
    處有期徒刑8 月確定；另因偽造文書案件，經本院以93年度
    易字第182 號判處有期徒刑5 月確定；又因偽造文書案件，
    經本院以93年度基簡字第596 號判處有期徒刑5 月確定；上
    開三罪嗣經本院以94年度聲字第121 號裁定定應執行有期徒
    刑1 年4 月確定，其入監執行後，於94年12月31日執行完畢
    。其又因施用毒品案件，經本院以99年度訴字第881 號判處
    有期徒刑9 月確定（現正執行中）。
二、余建川復基於施用第一級毒品之犯意，於100 年5 月15日或
    16日之下午某時許，在基隆市長庚醫院附近某處，以將第一
    級毒品海洛因置於香菸內點燃後吸其煙霧之方式，施用海洛
    因一次。嗣因余建川另涉其他刑事案件遭通緝，員警於 100
    年5 月18日晚上7 時40分許，在基隆市○○區○○路85巷23
    號5 樓住處緝獲余建川，員警徵得其同意採其尿液送驗結果
    ，呈嗎啡陽性反應。
三、案經基隆市警察局第二分局報請臺灣基隆地方法院檢察署檢
    察官偵查起訴。
    理  由
一、被告余建川所犯為死刑、無期徒刑、最輕本刑3 年以上有期
    徒刑以外之罪，亦非屬高等法院管轄之第一審案件，其於準
    備程序進行中，先就被訴事實為有罪之陳述，經告知簡式審
    判程序之旨，並聽取檢察官、被告之意見後，本院合議庭依
    刑事訴訟法第273 條之1 第1 項裁定進行簡式審判程序，是
    本案之證據調查，依同法第273 條之2 規定，不受同法第15
    9 條第1 項、第161 條之2 、第161 條之3 、第163 條之 1
    ，及第164 條至第170 條所規定證據能力認定及調查方式之
    限制，合先敘明。
二、按92年7 月9 日修正公布、93年1 月9 日施行之毒品危害防
    制條例第20條、第23條將施用毒品之刑事處遇程序，區分為
    「初犯」及「5 年內再犯」、「5 年後再犯」；依其立法理
    由之說明：「初犯」，經觀察、勒戒或強制戒治後，應為不
    起訴處分或不付審理之裁定，經觀察、勒戒或強制戒治執行
    完畢釋放後，「5 年內再犯」者，因其再犯率甚高，原實施
    之觀察、勒戒及強制戒治既已無法收其實效，爰依法追訴或
    裁定交付審理，至於經觀察、勒戒或強制戒治執行完畢釋放
    後，「5 年後再犯」者，前所實施之觀察、勒戒或強制戒治
    已足以遮斷其施用毒品之毒癮，為期自新及協助其斷除毒癮
    ，仍適用「初犯」規定，先經觀察、勒戒或強制戒治之程序
    。從而依修正後之規定，僅限於「初犯」及「5 年後再犯」
    二種情形，始應先經觀察、勒戒或強制戒治程序；倘被告於
    5 年內已再犯，經依法追訴處罰，縱其第3 次（或第3 次以
    上）再度施用毒品之時間，在初犯經觀察、勒戒或強制戒治
    執行完畢釋放5 年以後，已不合於「5 年後再犯」之規定，
    且因已於「5 年內再犯」，顯見其再犯率甚高，原實施觀察
    、勒戒或強制戒治，已無法收其實效，即應依該條例第10條
    處罰（最高法院95年5 月9 日95年度第7 次刑事庭會議決議
    及97年9 月9 日97年度第5 次刑事庭會議決議意旨參照）。
    查被告前因初犯施用毒品案件，於92年8 月27日觀察、勒戒
    執行完畢釋放後，於5 年內，復因施用毒品案件經起訴判處
    罪刑暨執行完畢等情（詳如事實欄一所載），有臺灣基隆地
    方法院檢察署刑案資料查註紀錄表及臺灣高等法院被告前案
    紀錄表在卷足稽，堪認被告之再犯率甚高，原實施之觀察、
    勒戒已無法收其實效，當無再施以觀察、勒戒及強制戒治之
    必要。揆諸首揭說明，本案被告自不得依毒品危害防制條例
    第20條第3 項規定施以觀察、勒戒及強制戒治之處遇，而應
    由檢察官依法追訴，是本件起訴程序並無違誤。
三、上揭犯罪事實，業據被告於檢察事務官詢問時、本院準備程
    序及審理程序中自白承認，且其尿液經送驗結果，確呈嗎啡
    陽性反應，有基隆市警察局第二分局偵辦毒品案件尿液檢體
    對照表、臺灣尖端先進生技醫藥股份有限公司出具之濫用藥
    物檢驗報告附卷可參，而毒品施用後於尿液、血液中可檢出
    之最大時限，與施用劑量、施用頻率、施用方法、施用者飲
    水量多寡、個人體質、代謝情況、檢體收集時間點及所用檢
    測方法之靈敏度等因素有關，因個案而異，一般於尿液中可
    檢出之最大時限，海洛因為2 至4 天，此有行政院衛生署管
    制藥品管理局92年7月23日管檢字第0920005609號函釋可憑
    ，被告自承施用海洛因之時間未逾上開函釋所載之最大時限
    ；準此，足徵被告上開具任意性之自白確屬實情，堪可採信
    。綜上所述，本案事證明確，被告犯行足堪認定。
四、查海洛因係屬毒品危害防制條例第2 條第2 項第1 款所列之
    第一級毒品，故核被告所為，係犯毒品危害防制條例第10條
    第1 項之施用第一級毒品罪。被告施用前持有第一級毒品之
    低度行為，應為施用第一級毒品之高度行為所吸收，不另論
    罪。被告前次受有期徒刑執行完畢之時間係94年12月31日，
    有臺灣高等法院被告前案紀錄表在卷足參，本案之犯罪時間
    距其前次受有期徒刑執行完畢之時間已逾5 年，自無刑法第
    47條累犯規定之適用。爰審酌被告之素行不良，有前述前案
    紀錄表可佐，其教育程度為高職畢業，曾經觀察、勒戒及起
    訴判處罪刑之處遇措施後，猶未能深切體認施用毒品對於自
    身健康之危害，且甫因施用毒品案件經本院判處有期徒刑 9
    月確定（確定日期為100 年1 月3 日）後，竟於4 個月後再
    犯本案，足認其毒癮甚深，自制力薄弱，惟其犯後坦承犯行
    ，態度良好，且施用毒品係戕害其個人身心健康之行為，反
    社會性之程度較低，對於他人亦未構成實害等一切情狀，量
    處如主文所示之刑。至被告施用海洛因所用之香菸並未扣案
    ，復無證據顯示係專供施用毒品之器具或違禁物，為避免將
    來執行困難，爰不併為沒收之諭知，附此敘明。
據上論斷，應依刑事訴訟法第273 條之1 第1 項、第299 條第 1
項前段，毒品危害防制條例第10條第1 項，判決如主文。
本案經檢察官陳佳宏到庭執行職務。
中    華    民    國   100    年    8     月    5     日
                  刑事第三庭  法  官  張婷妮
以上正本證明與原本無異。
如不服本判決應於收受送達後10日內向本院提出上訴書狀，並應
敘述具體理由；其未敘述上訴理由者，應於上訴期間屆滿後20日
內向本院補提理由書(均須按他造當事人之人數附繕本)「切勿逕
送上級法院」。
中    華    民    國   100    年    8     月    5     日
                              書記官  連懿婷
附錄本案論罪科刑法條
毒品危害防制條例第10條第1項
施用第一級毒品者，處六月以上五年以下有期徒刑。